【裁判字號】    90,自,96
【裁判日期】    900629
【裁判案由】    詐欺
【裁判全文】
臺灣臺北地方法院刑事判決                              九十年度自字第九六號
    自  訴  人  丙○○
    被      告  甲○○
右列被告因詐欺案件，經自訴人提起自訴，本院判決如左：
    主      文
甲○○無罪。
    理      由
一、本件自訴意旨詳如後附之刑事訴訟狀影本所載。
二、按犯罪事實應依證據認定之，無證據不得推定其犯罪事實；又不能證明被告犯罪
    者，應諭知無罪之判決，刑事訴訟法第一百五十四條、第三百零一條第一項分別
    定有明文。次按事實之認定，應憑證據，如未能發現相當證據，或證據不足以證
    明，自不能以推測或擬制之方法，為裁判基礎（最高法院四十年台上字第八六號
    判例參照）。又認定不利於被告之事實，須依積極證據，苟積極證據不足為被告
    事實之認定時，即應為有利被告之認定，更不必有何有利之證據；且被告否認犯
    罪事實所持之辯解，縱屬不能成立，仍非有積極證據足以證明其犯罪行為，不能
    遽為有罪之認定，復有最高法院三十年上字第八一六號判例、三十年上字第一八
    三一號判例可資參考。再認定犯罪事實，所憑之證據，雖不以直接證據為限，間
    接證據亦包括在內，然無論直接或間接證據，其為訴訟上之證明，須於通常一般
    之人均不致於有所懷疑，而得確信其為真實之程度者，始得據之為有罪之認定，
    倘其證明尚未達到此一程度，而有合理性懷疑之存在時，即無從為有罪之認定，
    此亦有最高法院七十六年台上字第四九八六號判例可資參照。末按告訴人之告訴
    （自訴人亦同），本以使被告受刑事訴追為目的，是其陳述是否與事實相符，自
    應調查其他證據，以資審認，必被害人所述被害情形，無瑕疵可擊，且就其他方
    面調查，又與事實相符，始足據為有罪判決之基礎。且告訴人之指訴，係以使被
    告判罪處刑為目的，故多作不利於被告之陳述，自不得以其指訴為被告犯罪之唯
    一證據，亦有最高法院五十二年台上字第一三○○號、三十年上字第八一六號判
    例意旨、八十一年度台上字第三五三九號、八十四年度台上字第五三六八號裁判
    意旨可資參照。再刑法第三百三十九條第一項詐欺罪之成立，以意圖為自己或第
    三人不法所有，以詐術使人將本人或第三人之物交付為要件。所謂以詐術使人交
    付，必須被詐欺人因其詐術而陷於錯誤，若其所用方法，不能認為詐術，亦不致
    使人陷於錯誤，即不構成該罪，最高法院四十六年台上字第二六○號亦著有判例
    可資參照。
三、本件自訴人丙○○認被告甲○○涉有詐欺取財犯行，無非以伊自身之指訴並提出
    委託書、傳真資料、台北國際商業銀行匯款回條聯、中國工商銀行現金存款憑證
    、廈門市統一收款收據、中國工商銀行廈門市分行存摺影本等件為其論據。訊據
    被告對於受自訴人委託代為處理自訴人在大陸所購之房屋貸款事宜之事實坦承不
    諱，然堅決否認有何詐欺犯行，辯稱：並未詐欺自訴人，其收到自訴人之匯款後
    均已將款項委託公司小姐存入自訴人等人之帳戶中繳納貸款，自訴人從未曾交付
    現款予其繳付貸款，而自訴人之所以認為其涉嫌詐欺，係因其與自訴人間帳目有
    不清楚之狀況等語。
四、經查：
    （一）本院質之自訴人何以認為被告有詐欺取財之情事，自訴人指稱係因被告向
          之提及房屋貸款應繳款項數目後，伊即以現金交付或以匯款方式將應繳之
          款項交予被告，然被告取得該款項後，卻未將該筆款項用以繳納房屋貸款
          ，故被告顯然有施用詐術云云（見本院九十年三月六日訊問筆錄），惟自
          訴人所指伊將房屋貸款應繳之款項或以現金交付，或以匯款方式交付被告
          一節，除提出八十八年一月十八日、同年八月二十五日、八十九年二月二
          十五日、八十九年五月十九日之台北國際商業銀行匯款回條聯外，並無其
          他任何證據足資證明自訴人確實有將款項交付被告之情事，則自訴人是否
          如渠所指訴確曾以現金交付被告，實已堪疑。而被告於本院審理中雖亦坦
          承曾要求自訴人將款項匯入該「洪春秋」及「李中民」之帳戶一情，然依
          前揭四紙匯款回條聯，除足證明自訴人曾將款項匯入自訴人所指定之該等
          「洪春秋」及「李中民」帳戶外，並無法證明自訴人究係因何原因匯入款
          項於該等帳戶中，究係僅供繳納自訴人房屋貸款之用，抑或有其他債之關
          係而須匯入該等款項，尚無從確定；再者，自訴人就渠曾以現金支付被告
          一節，除渠片面之指訴外，並無提出其他任何證據供本院調查審認渠指訴
          是否確屬真實，業如前述，而本院依其聲請傳喚證人乙○○及丁○○，證
          人乙○○於本院審理中證稱：「（問：你是否知道丙○○有將要交房屋貸
          款的錢給甲○○？）丙○○交給甲○○的詳細數額我不清楚，但有一次我
          將現金交給丙○○，請丙○○幫我轉交甲○○，這是我要請甲○○幫我繳
          房屋貸款的錢。至於之後，丙○○是如何交給甲○○，我並不清楚。因為
          事後，丙○○並沒有告訴我是交現金或是匯款給甲○○：：」、「（問：
          有無見過丙○○把他自己要交房屋貸款的錢交給甲○○？）沒有。」、「
          （問：知道丙○○是如何將他自己要繳的房屋貸款交給甲○○？）他是說
          用匯款的方式，但我沒有見過匯款的收據，也沒有見過他匯款。」、「（
          問：丙○○有無交現金給甲○○去繳房屋貸款？）我不清楚。我只知道鄭
          慶輝與我一起委託甲○○處理大陸房子的事情，至於丙○○如何將錢交給
          甲○○代繳房屋貸款的事情，我並不清楚。」等語（見本院九十年三月二
          十日訊問筆錄），證人丁○○於本院審理中結稱「：：我並不知道自訴人
          與被告間的貸款事情。我也沒有親眼見過（自訴人）丙○○交現款給被告
          甲○○之間之事情，所以我也不清楚丙○○是否交現金或匯款。」等情（
          見本院九十年四月十一日訊問筆錄），依前開二證人之證言觀之，均無法
          證明自訴人確曾將款項以現金交付或以匯款之方式交付被告之事實，是均
          不足為被告不利之認定，則本院自難僅憑上揭寥寥數紙匯款回條聯即遽以
          認定被告確有自訴人所指之施用詐術之情，而論被告涉有詐欺取財之犯行
          。
    （二）再依自訴人所提出之八十九年二月二十五日之傳真文件，其上載有「一、
          丙○○二房一廳三萬九千三百元，二、鄭守智一房一廳一萬五千元，三、
          乙○○一房一廳一萬五千元」、「慶輝二房一廳不賣了，鐵窗部分本人花
          一萬台幣裝，因而六萬九千三百元加一萬元等於七萬九千三百元台幣予你
          ：；」等內容，就此以觀，自訴人所匯入被告指定「洪春秋」、「李中民
          」帳戶之款項，顯非僅用以支付自訴人本人之房屋貸款，而係包括訴外人
          鄭守智、證人乙○○之房屋貸款，甚或包括自訴人在大陸房屋貸款以外之
          房屋事宜，是縱自訴人所提出匯款單之匯款款項金額與自訴人所提出之二
          本中國工商銀行廈門市分行存摺影本核對後數額有所不符，亦無悖於常理
          。況依該二本存摺影本觀之，亦僅能看出自該帳戶自動扣款之次數及金額
          ，並無法顯示若被告於帳戶存款不足以自動扣款而用現金支付自訴人房屋
          貸款時之情事，是依此等自訴人所提出之證據，尚難憑認被告確有施用詐
          術之情，而論以被告詐欺取財之罪責。
    （三）至自訴人所提之委託書，僅足以證明被告確曾受自訴人之委託處理自訴人
          房屋貸款之相關事宜，並不足以證明被告有自訴人所指之施用詐術，涉嫌
          詐欺取財之行為；又自訴人提出之中國工商銀行現金存款憑證，亦僅足以
          證明自訴人於西元二千年（即民國八十九年）八月二十五日及十月二十六
          日曾將款項存入於該現金存款憑證內所載之四個不同帳號內，而無從知悉
          自訴人係因何原因存入該等帳戶內；至廈門市統一收款收據，其上雖載有
          「收回代墊款」字樣，然自訴人就此並未舉證係繳付何種代墊款，與自訴
          人指訴之犯行有何關連；末查自訴人所發之傳真資料，則無異於自訴人本
          身之指訴，均不足以證明被告確有自訴人所指之施用詐術涉有詐欺取財之
          犯行。
五、是綜上各情，相互勾稽，依自訴人所提之上揭證據，並不足以證明被告確有施用
    詐術之情事，揆諸前揭說明，自難僅憑前揭自訴人之指訴、委託書、傳真資料、
    台北國際商業銀行匯款回條聯、中國工商銀行現金存款憑證、廈門市統一收款收
    據及存摺影本等件即遽以刑法上之詐欺罪相繩。此外，本院復查無其他積極證據
    足資證明被告有自訴人所指之犯行，不能證明被告犯罪，自應依法諭知無罪之判
    決。
據上論斷，應依刑事訴訟法第三百四十三條、第三百零一條第一項，判決如主文。
中      華      民      國      九十    年      六      月    二十九    日
                                    臺灣臺北地方法院刑事第四庭
                                        法  官  黃  紹  紘
右正本證明與原本無異。
如不服本判決，應於判決送達後十日內，向本院提出上訴狀。
                                        書記官  劉  新  怡
中      華      民      國      九十    年      六      月    二十九    日


司法院資訊處製作；財團法人民間司法改革基金會備份。
